【裁判字號】    95,簡上緝,4
【裁判日期】    950929
【裁判案由】    違反保護令罪等
【裁判全文】
臺灣高雄地方法院刑事判決             95年度簡上緝字第4號
上  訴  人  臺灣高雄地方法院檢察署檢察官
被      告  丙○○
上列被告因違反保護令罪等案件，上訴人不服本院高雄簡易庭94
年7 月11日94年度簡字第3831號刑事簡易判決（原聲請簡易判決
處刑案號：94年度偵字第8556、8658號），提起上訴及移送併辦
（94年度偵字第12820 、16589 號），本院管轄第2 審之合議庭
，判決如下：
    主  文
原判決撤銷。
丙○○連續違反法院依家庭暴力防治法第十三條所為之禁止實施
家庭暴力行為、禁止直接騷擾行為之通常保護令裁定，處有期徒
刑陸月，如易科罰金，以銀元參佰元即新臺幣玖佰元折算壹日。
    事實及理由
一、丙○○與丁○○係夫妻，2 人間具有家庭暴力防治法第3 條
    第1 款之家庭成員關係，丙○○明知本院業於民國93年10月
    27 日 ，以93年度家護字第1161號核發民事通常保護令裁定
    ，令其不得對丁○○實施身體上不法侵害之行為，不得直接
    或間接對丁○○為騷擾、通話、通信行為，保護令之有效期
    間為8 月。嗣因丙○○要求每天工作後可回家淋浴身體，丁○○惜念情誼，遂允其所請，並交付其上址住處之鑰匙1把
    供丙○○使用，使丙○○於家中無人時可自行進入。詎丙○○竟於收受上開民事通常保護令並知悉保護令內容後，在上
    開保護令有效期間內，基於違反保護令及傷害他人身體之概
    括犯意，於94年3 月6 日晚上9 時許，至丁○○上開住處飲
    用保力達B ，嗣丁○○返家後，雙方一言不合而發生拉扯，
    丙○○一怒之下，即持酒瓶毆打丁○○頭部，致其受有左額
    部裂傷2x0.5cm 、頭部挫傷、左足背裂傷3x0.5cm 等傷害；
    復於同年4 月2 日下午3 時10分許至7 時許止，以撥打丁○○手機、按上開住處門鈴、當面辱罵等方式騷擾丁○○；再
    於同年4 月11日，以撥打丁○○手機之方式騷擾丁○○，並
    於同日下午5 時30分許，再度前往丁○○上開住處，見其子
    乙○○害怕欲離去之狀，徒手抓扯乙○○之衣領，蔣萬德執
    意要離去，丙○○仍施力不願放手，致乙○○因衣領拉扯摩
    擦而受有上背部挫傷、紅腫等傷害；94年6 月1 日下午5時
    30分許，丙○○復前往上開丁○○住處，經其兒子乙○○發
    現報警後，於警方抵達前即離去該處；再於同日下午6 時23
    分許，返回丁○○上開住處後，其手指因故流血，竟在丁○○房間內，以自己手指上流出之血液在地板上書寫字跡之方
    式，騷擾丁○○，對其造成精神上不法之侵害，嗣經丁○○
    報請警方循線查獲。
二、本判決所引用據以認定被告丙○○上開犯罪事實之各項證據
    ，均於準備程序中詢問當事人並使其就證據能力之有無表示
    意見，當事人對其證據能力均不爭執，嗣本院於審判期日，
    復依各該證據不同之性質，依法定調查程序及法定調查方法
    ，以交互詰問、提示並告以要旨等方式逐一調查，並使當事
    人表示意見，本院亦查無法定證據取得禁止及證據使用禁止
    之情形，故認所引用各項證據資料，均具證據之適格，合先
    敘明。
三、被告於本院審理中雖未否認上揭犯罪事實所載之客觀行為，
    惟矢口否認有何違反保護令或傷害等犯行，辯稱：(1)、94年
    3 月6 日拿酒瓶的事情，但是是丁○○開門讓我進去，保力
    達Ｂ的酒瓶是她買給我喝的，因為我沒有門可以進去，後來
    兩人在拉扯酒瓶之中，才不小心用酒瓶打到她。(2)、94年4
    月2 日那天我去那裡樓下，是因為她打給我，我才打手機給
    她，而且在樓下按門鈴，也是她先罵我，我才回罵。(3)、94
    年4 月11日我有打電話給她，問她事情要怎麼解決。5 點半
    的時候，是兒子看到我就跑，我要問他說，為什麼你看到我
    會怕，我就拉他的衣領，然後他就跑了。所以頸部會被衣領
    拉扯到，所以頸部才會紅腫。他是我兒子我不會傷害他。(4)
    、94年6 月1 日5 時30分許，我去丁○○住處，6 時13分許
    我也有去，我去那裡按門鈴，她門沒有關，也沒有人，我就
    自己進去洗澡，那血是因為微血管爆裂，一直噴，我也有擦
    ，我只是隨便亂寫，後來警察就來了云云。經查：
（一）上揭犯罪事實，業據證人即告訴人丁○○及乙○○於本院
      審理時證述明確，並有本院93年度家護字第1161號民事通
      常保護令1 份、大東醫院診斷證明書2 份及照片7 張附卷
      可稽。被告雖辯稱94年3 月6 日持酒瓶毆傷丁○○係不小
      心所為，然據丁○○到庭證述確為被告因爭執後氣憤所施
      加之傷害，且觀丁○○之傷勢係在頭部，經送醫急救後以
      3 針手術縫合，有大東醫院診斷證明書可資佐參，殊難想
      像係拉扯酒瓶中不慎所為，被告所辯，要難置信。
（二）94年4 月2 日所為，被告對客觀發生之按門鈴、辱罵丁○○等情，既不否認，自不能謂其主觀上無違反上開保護令
      之犯意。94年4 月11日所為，據證人乙○○到庭證稱：我
      看到爸爸會怕他打我，我一直要走，爸爸一直抓我衣領，
      才會弄傷我的脖子等語，依其事發情狀，被告應能知悉持
      續用力拉扯乙○○之衣領，將造成乙○○因衣物摩擦而成
      傷，詎其猶仍為之，主觀上亦難謂無傷害之犯意，是其上
      開辯解，亦不足採。
（三）94年6 月1 日所為，被告亦未爭執客觀發生之事實，而以
      血跡在住家地板上寫字或塗繪，帶有以死相脅或橫遭不測
      之恐嚇、騷擾意味，該地點且為告訴人丁○○及被告兒子
      乙○○居住處所，以被告曾有暴力相待之素行，自足使其
      等產生聯想，而心生畏懼，被告主觀上有騷擾丁○○及乙○○而違反上開保護令之犯意亦甚明確，其辯稱無騷擾之
      意云云，亦非可取。
四、綜上所述，本案事證明確，被告犯行，均堪以認定，應予依
    法論科。
五、按行為後法律有變更者，適用行為時之法律，但行為後之
    法律有利於行為人者，適用最有利於行為人之法律，刑法第
    2 條第1 項定有明文。本件被告行為後，刑法業於95年7 月
    1 日修正公布施行，若干相關法律亦有相應之修正，茲就本
    案適用相關修正部分，比較如下：
（一）連續犯規定之變動：被告行為後，新刑法已將第56條連續
      犯之規定刪除，此刪除雖非犯罪構成要件之變更，但顯已
      影響行為人刑罰之法律效果，自屬法律有變更。如依舊法
      規定，被告上開多次犯行因有連續犯關係，為裁判上一罪
      ，但新法既已刪除連續犯之規定，被告數次犯行均應各別
      論罪，數罪併罰，顯較不利，是比較新、舊法結果，應適
      用較有利於被告之行為時法律即舊法論以連續犯。
（二）易科罰金之折算標準：修正前刑法第41條第1 項前段原規
      定：「犯最重本刑為5 年以下有期徒刑以下之刑之罪，而
      受6 個月以下有期徒刑或拘役之宣告，因身體、教育、職
      業、家庭之關係或其他正當事由，執行顯有困難者，得以
      1 元以上3 元以下折算1 日，易科罰金」，且罰金罰鍰提
      高標準條例第2 條（現已刪除）規定，折算標準就其原定
      數額提高為100 倍折算1 日，亦即，被告行為時之易科罰
      金折算標準，係以銀元100 元以上300 元以下折算1 日，
      經折算為新臺幣後，應以新臺幣300 元以上900 元以下折
      算為1 日，而修正後同條項前段則規定：「犯最重本刑為
      5 年以下有期徒刑以下之刑之罪，而受6 個月以下有期徒
      刑或拘役之宣告者，得以新臺幣1 千元、2 千元或3 千元
      折算1 日，易科罰金」，罰金罰鍰提高標準條例第2 條規
      定並刪除廢止，則比較新舊法結果，以舊法規定較有利於
      被告。
    經上述比較結果，以適用被告行為時之舊法規定對被告為有
    利，是應依刑法第2 條第1 項前段規定，適用修正前相關規
    定論處。
六、按家庭暴力防治法所稱之「家庭暴力」，謂家庭成員間實施
    身體或精神上不法侵害之行為；所稱『騷擾』者，謂任何打
    擾、警告、嘲弄或辱罵他人之言語、動作或製造使人心生畏
    怖情境之行為，家庭暴力防治法第2 條第1 、3 項分別定有
    明文。又騷擾行為固有致被害人精神上受到侵害之可能，惟
    因立法者已就騷擾行為、家庭暴力行為另行定義，顯有將騷
    擾行為作為獨立類型之意，不屬家庭暴力之精神不法侵害行
    為，是被告既直接騷擾被害人丁○○，應係犯家庭暴力防治
    法第50條第2 款之違反法院所為之禁止直接騷擾行為之民事
    通常保護令罪，原聲請簡易判決處刑意旨認被告尚有違反法
    院所為之禁止實施精神上不法侵害行為之民事通常保護令罪
    ，容有誤會。是核被告94年3 月6 日所為，係犯家庭暴力防
    治法第50條第1 款、第2 款之違反保護令罪及刑法第277 條
    第1 項之傷害罪；94年4 月2 日所為，係犯家庭暴力防治法
    第50條第2 款之違反保護令罪；94年4 月11日所為，係犯家
    庭暴力防治法第50條第2 款之違反保護令罪、刑法第277 條
    第1 項傷害罪（被告對被害人丁○○之子乙○○實施傷害行
    為，因保護令未記載禁止對乙○○實施暴力行為，並未違反
    保護令）；94年6 月1 日所為，係犯家庭暴力防治法第50條
    第2 款之違反保護令罪。被告同時、接續違反家庭暴力防治
    法第50條第1 款、第2 款之情形，均屬包括一罪。另被告先
    後4 次違反保護令及2 次傷害行為，均時間緊接，方法雷同
    ，且均觸犯構成要件相同之罪名，顯均係基於概括之犯意反
    覆為之，為連續犯，應各依修正前刑法第56條規定，論以情
    節較重之94年3 月6 日違反保護令犯行、94年3 月6 日傷害
    犯行，並均依法加重其刑。再者，被告94年3 月6 日犯行，
    係基於一違反保護令犯意而為，因而同時觸犯違反保護令罪
    、刑法傷害罪等數罪名，為想像競合犯，應依刑法第55條之
    規定，從一重之連續違反保護令罪處斷。
七、原審判決審酌上情，對被告論罪科刑，固非無見，然被告於
    94年6 月1 日之犯行，與聲請簡易判決處刑所載之事實有連
    續犯之裁判上一罪關係，原審未及審酌，尚有未合。又關於
    被告先後多次違反保護令之犯行，就其中涉及該民事保護令
    主文第3 項「相對人應遠離被害人丁○○位於高雄縣鳳山市
    ○○路2 巷7 之2 號之住所至少100 公尺」之誡命內容部分
    ，依告訴人丁○○到庭證稱：我在核發保護令後有給他鑰匙
    ，是在94年3 月6 日之前給他的，當時是有同意他回家，但
    不希望他有過分的行為等語，則告訴人既同意被告進入其上
    開處所，被告持鑰匙開門進入，主觀上難認具有違反該部分
    保護令所為誡命之犯意，縱被告在客觀上確有違反民事保護
    令之規定，惟既無犯罪之故意，該部分行為自不得以違反保
    護令罪相繩。原審未調查及此，亦有未恰。原審判決既有上
    開可議，自屬無可維持，應予撤銷改判。審酌被告於93年9
    月間，曾因違反保護令案件，於94年2 月22日，經本院以93
    年度簡字第6427號判決判處有期徒刑3 月，因未上訴而確定
    等情（因與本件相隔約6 個月，應係另行起意，無連續犯之
    裁判上一罪關係），有臺灣高雄地方法院檢察署刑案資料查
    註紀錄表、臺灣高等法院被告前案紀錄表可參，詎不知警惕
    ，與有夫妻、父子關係之丁○○、乙○○共持家庭，和樂相
    處，竟僅因細故，即漠視法院核發之保護令，擅對被害人傷
    害、騷擾，且一犯再犯，不知反省自重，使被害人尊嚴喪失
    等一切情狀，量處如主文所示之刑，並諭知易科罰金之折算
    標準，以資懲儆。公訴人雖對以被告不知悔悟，求為量處有
    期徒刑8 月，本院認被告除第1 次傷害犯行，情節較重外，
    均尚能克制情緒，無明顯積極性之侵害，認尚有意重修舊好
    ，為其家庭來日有再生之機，認以量處上開刑度為適當，併
    此敘明。至聲請簡易判決處刑意旨認被告違反上開保護令「
    相對人應遠離被害人丁○○位於高雄縣鳳山市○○路2 巷7
    之2號 之住所至少100 公尺」之誡命，即違反家庭暴力防治
    法第50條第4 款規定部分，如成立犯罪，因與上開論罪科刑
    部分有實質上一罪關係，爰不另為無罪之諭知。至移送併辦
    意旨（94年度偵字第12820 、16589 號）認被告違反家庭暴
    力防治法第50條第4 款規定部分，既不成立犯罪，自應退由
    檢察官另為適法之處理，附此敘明。
八、據上論斷，應依刑事訴訟法第455 條之1 第3 項、第369 條
    第1 項前段、第364 條、第299 條第1 項前段，家庭暴力防
    治法第50條第1 款、第2 款，刑法第2 條第1 項前段、第11
    條前段、修正前第56條、修正前第277 條第1 項、第55條、
    修正前第41條第1 項前段，罰金罰鍰提高標準條例第1 條前
    段、刪除前第2 條，現行法規所定貨幣單位折算新臺幣條例
    第2 條，判決如主文。
本案經檢察官甲○○到庭執行職務。
中    華    民    國    95    年    9     月    29    日
                  鳳山刑事第2 庭
                          審判長法  官  邱明弘
                                法  官  洪珮婷
                                法  官  李嘉益
以上正本證明與原本無異。
不得上訴。
中    華    民    國    95    年    9     月    29    日
                                書記官  郭南宏
家庭暴力防治法第50條
（違反保護令罪之處罰）
違反法院依第13條、第15條所為之下列裁定者，為本法所稱之違
反保護令罪，處3 年以下有期徒刑、拘役或科或併科新台幣10萬
元以下罰金︰
一  禁止實施家庭暴力行為。
二  禁止直接或間接騷擾、接觸、通話或其他連絡行為。
三  命遷出住居所。
四  遠離住居所、工作場所、學校或其他特定場所。
五  命完成加害人處遇計畫：戒癮治療、精神治療、心理輔導或
    其他治療、輔導。


司法院資訊處製作；財團法人民間司法改革基金會備份。
